【裁判字號】    95,抗,305
【裁判日期】    951123
【裁判案由】    聲明異議
【裁判全文】
臺灣高等法院臺南分院民事裁定    95年度抗字第305號
抗  告  人  丁○○
相  對  人  乙○○
            丙○○
共同代理人  甲○○
上列抗告人（債務人）因與相對人（債權人）間聲請拍賣抵押物
強制執行事件，就分配表更正聲明異議，對於中華民國95年9月1
0日臺灣臺南地方法院94年執度字第41100號裁定提起抗告，本院
裁定如下：
    主    文
抗告駁回。
抗告程序費用由抗告人負擔。
    理    由
一、本件聲明異議人即抗告人於原審法院聲明異議意旨略以：相
    對人（債權人）乙○○、丙○○與抗告人丁○○間聲請拍賣
    抵押物強制執行事件（原審法院94年度執字第41100號）於9
    5年8月7日以南院慧94執速字第41100號函所附之95年8月4日
    製作之分配表，其中關於相對人乙○○、丙○○之債權有計
    算錯誤之情形，債權人乙○○部分，利息應更正為自93年10
    月11日起至95年6月2日止，共600日，按月利率0.5%計算，
    共新臺幣（下同）75,000元；違約金應更正為自93年10月11
    日起至95年6月2日止，共600日，月利率3%計算年利高達36%
    ，違約金應屬過高，應以年利率20%計算較公平合理，共300
    ,000元。債權人丙○○部分，利息應更正為自93年10月11日
    起至95年6月2日止，共600日，按月利率0.5%計算，共75,00
    0元；違約金應更正為自93年10月11日起至95年6月2日止，
    共600日，月利率3%計算年利高達36%，違約金應屬過高，應
    以年利率20%計算較公平合理，共300,000元，爰對95年8月4
    日分配表聲明異議等語。
二、原審法院裁定以：
  (一)、按對於分配表異議，應於分配期日一日前，向執行法院提
      出書狀，聲明異議，強制執行法第39條第1項定有明文。
      此「分配期日一日前」之規定，係85年10月新修正時所增
      定，其立法理由為「強制執行法關於分配表之異議，規定
      『於分配期日前』為之，文義欠明，致實務上常有於實行
      分配前一分鐘尚為異議之情事，不惟拖延分配程序，使他
      債權人之債權難獲及時實現。且其以書狀為異議者，法院
      收文單位，經收文、分文、登簿、送件等作業程序，到達
      承辦法官、書記官時，分配期日早已終結。執行法院不知
      其異議而按原定分配表分配完畢。難於補救，滋生困擾。
      爰修正為『應於分配期日一日前』為之，以免窒礙。」，
      是以遵守法定期間，為對於分配表聲明異議之合法要件，
      有如上訴逾期，不論是否確有上訴理由，均應被駁回。本
      件分配期日定於86年10月6日，當日並無人到場異議，有
      筆錄在卷可證。卷內雖有抗告人書為10月2日撰寫之信函
      ，惟並無原法院收文日期，依原裁定之記載，抗告人係於
      分配期日當日提出，其後抗告人又於同年月13日，11月13
      日具狀異議，然其提出異議時間，均已逾「分配期日一日
      前」之法定期限，此為法律強制規定，無論抗告人是否懂
      法律，均因逾期而不合法，則原裁定駁回抗告人之異議，
      於法即無不合。抗告為無理由，應予駁回（參見臺灣高等
      法院87年度抗字第337號裁定意旨）。
  (二)、經查，原審法院94年度執字第41100號聲請拍賣抵押物強
      制執行事件所製作之95年8月4日分配表，係定於95年9月1
      日下午4時分配，抗告人係於95年9月1日分配期日當日下
      午3時55分到場，陳明對上開分配表聲明異議，並提出95
      年9月1日「民事分配表聲明異議書狀」（原審法院收狀日
      期為95年9月1日），有執行筆錄及「民事分配表聲明異議
      書狀」附卷可考，則抗告人對於上開分配表提出聲明異議
      之時間，顯已逾「分配期日一日前」之法定期限，此為法
      律強制規定，無論抗告人是否懂法律，均因逾期而不合法
      ，參諸前開說明，本件聲明異議即不合法，應予駁回，爰
      裁定如主文。
三、抗告意旨略以：
  (一)、強制執行法第39條第1項於85年10月9日修正公布之上開立
      法理由係因該條文文義欠明為避免執行法院不知有人對分
      配表聲明異議而仍按原定分配表分配完畢，難於補救之結
      果而設。
  (二)、次依據強制執行法第40條規定「執行法院對於前條之異議
      認為正當，而到場之債務人及有利害關係之他債權人不為
      反對之陳述或同意者，應即更正分配表而為分配。」：如
      執行法院於分配期日當日已知有聲明異議而到場之債務人
      及有利害關係之他債權人同意債務人之分配表異議者，此
      時若解釋違反前揭期日規定者即應駁回，則不免造成日後
      債務人向參與分配之債權人追償之訟累，此時反而可能製
      造另一次訴訟及執行程序，而浪費司法資源。如執行法院
      於分配期日當日已知有聲明異議而尚未分配者，此時執行
      法院既未分配且為避免日後債務人向參與分配之債權人追
      償之分爭，縱債務人於分配期日當日方對分配表聲明異議
      ，反足以適時糾正錯誤之分配表，避免不必要之訟爭且不
      違背強制執行法第39條第1項之立法意旨。
  (三)、末查強制執行法關於異議期間之規定，並非一違反即應予
      駁回，謹提供臺灣高等法院民事裁定一則，供本院參酌。
      臺灣高等法院86年抗字第2060號民事裁定「按強制執行法
      第119條第1項規定：『第三人不承認債務人之債權或其他
      財產權存在，或於數額有爭議或有其他得對抗債務人請求
      之事由時，應於接受法院命令後十日內，提出書狀，向執
      行法院聲明異議。』就此第三人聲明之法律性質，學者認
      為『法條雖規定第三債務人於十日內以書狀向執行法院聲
      明異議，然並非對法院之執行命令聲明異議，而係就債權
      等之存在或數額等，對執行法院所為事實之陳述，其性質
      與本法第12條所定之聲明異議有間。因此縱逾期聲明或未
      以書狀聲明，應僅發生是否得逕向第三人強制執行或債權
      人如因此受損害是否應負損害賠償責任之問題，不發生其
      聲明異議不合法之問題，自不得裁定駁回其聲明異議」（
      參見張登科著，強制執行法論第463頁），第三人於法定
      期間以書狀聲明異議者，執行法院應通知債權人（強制執
      行法第120條第1項)。因執行法院對第三人之聲明是否真
      實，並無實體調查認定之權，故規定應通知債權人，俾其
      決定是否對第三人之聲明為爭執。債權人對於第三人之聲
      明異議認為不實時，得於收受前述通知後十日內向管轄法
      院提起訴訟，並應向執行法院為起訴之證明及將訴訟告知
      債務人（強制執行法第120條第2項)。蓋第三人既聲明異
      議，拒絕支付，執行法院復無實體調查認定之權，債權人
      自得提起訴訟，以求受償（參見張登科前揭書第464頁）
      。
  (四)、綜上所陳，原裁定認定強制執行法第39條第1項為強制規
      定並將其違反效果與法定不變期間同視，應有違誤，爰提
      起抗告，求為廢棄原裁定以維權益云云。
四、按對於分配表異議，應於分配期日一日前，向執行法院提出
    書狀，聲明異議，強制執行法第39條第1項定有明文。此「
    分配期日一日前」之規定，係85年10月新修正時所增定，其
    立法理由為「強制執行法關於分配表之異議，規定『於分配
    期日前』為之，文義欠明，致實務上常有於實行分配前一分
    鐘尚為異議之情事，不惟拖延分配程序，使他債權人之債權
    難獲及時實現。且其以書狀為異議者，法院收文單位，經收
    文、分文、登簿、送件等作業程序，到達承辦法官、書記官
    時，分配期日早已終結。執行法院不知其異議而按原定分配
    表分配完畢。難於補救，滋生困擾。爰修正為『應於分配期
    日一日前』為之，以免窒礙。」，是以遵守法定期間，為對
    於分配表聲明異議之合法要件，有如上訴逾期，不論是否確
    有上訴理由，均應被駁回。本件分配期日定於86年10月6日
    ，當日並無人到場異議，有筆錄在卷可證。卷內雖有抗告人
    書為10月2日撰寫之信函，惟並無原法院收文日期，依原裁
    定之記載，抗告人係於分配期日當日提出，其後抗告人又於
    同年月13日、11月13日具狀異議，然其提出異議時間，均已
    逾「分配期日一日前」之法定期限，此為法律強制規定，無
    論抗告人是否懂法律，均因逾期而不合法，則原裁定駁回抗
    告人之異議，於法即無不合。抗告為無理由，應予駁回（參
    照最高法院93年度台抗字第61號裁定、臺灣高等法院86年度
    抗字第2902號及87年度抗字第337號裁定意旨）。又按執行
    法院認為聲明異議未符合強制執行法第39條第1項所規定之
    期限或方法，例如於分配期日始提出異議或以言詞聲明異議
    之情形，即屬異議不合法，應以裁定駁回之。惟若其情形可
    以補正者，例如書狀漏未簽名或蓋章，則須命其於分配期日
    一日前補正，逾期不補正時，駁回之。異議人對於駁回之裁
    定，得依一般規定抗告（參見陳榮宗所著強制執行法第298
    頁、張登科著強制執行法87年9月『修訂版』第515頁至516
    頁、楊與齡著強制執行法論『最新修正版』第385頁）。
五、經查：
  (一)、原審法院94年度執字第41100號拍賣抵押物強制執行事件
      ，原審法院民事執行處於95年8月4日作成分配表，並於同
      年8月7日以南院慧94執速字第41100號函通知兩造及其他
      債權人將於同年9月1日下午4時在該執行處辦公室實行分
      配，抗告人係於95年9月1日分配期日當日下午3時55分到
      場，陳明對上開分配表聲明異議，經原審製作執行筆錄，
      抗告人並提出95年9月1日「民事分配表聲明異議書狀」（
      原審法院收狀日期為95年9月1日），業經本院依職權調取
      原審法院94年度執字第41100號拍賣抵押物強制執行卷，
      核閱無誤（參見上開執行卷197至200頁、209至211頁）。
  (二)、依強制執行法第39條第1項規定，抗告人應於分配期日一
      日前，向原審法院提出書狀聲明異議，乃抗告人竟遲至分
      配期日當日即95年9月1日始以書狀聲明異議，與法自有未
      合。雖抗告人主張：以如執行法院於分配期日當日已知有
      聲明異議而尚未分配者，此時執行法院既未分配且為避免
      日後債務人向參與分配之債權人追償之紛爭，縱債務人於
      分配期日當日方對分配表聲明異議，反足以適時糾正錯誤
      之分配表，避免不必要之訟爭且不違背強制執行法第39條
      第1項之立法意旨云云。然揆諸前揭說明，強制執行法第
      39條第1項規定聲明異議人應於分配期日一日前以書狀提
      出，此乃法律之強制規定，抗告人必須遵守，否則聲明異
      議即不合法，而抗告人主張依強制執行法第40條第1項規
      定應更正分配表，其前提為抗告人已合法於分配期日一日
      前以書狀聲明異議，且原審法院對於該異議認為正當。然
      查原審法院係定於95年9月1日下午4時分配，抗告人遲至
      95年9月1日分配期日當日下午3時55分到場，方陳明對上
      開分配表聲明異議，並提出95年9月1日「民事分配表聲明
      異議書狀」，則抗告人對於上開分配表提出聲明異議之時
      間，顯已逾「分配期日一日前」之法定期限，已違反此一
      法律強行規定，自未符合強制執行法第39條第1項之規定
      ，更遑論請求依強制執行法第40條第1項規定應更正分配
      表。至於臺灣高等法院86年抗字第2060號民事裁定之事實
      ，核與本件情形不同，自難援引。從而，抗告人之聲明更
      正本件原審95年8月4日製作之分配表，自非正當。原審因
      而駁回其聲明異議，核無不合。抗告意旨仍執前詞指摘原
      裁定不當，求為廢棄，非有理由，應予駁回。
六、據上論結，本件抗告為無理由，依強制執行法第30條之1、
    民事訴訟法第495條之1第1項、第449條第1項、第95條、第7
    8條，裁定如主文。
中    華    民    國    95    年    11    月    23    日
                  民事第一庭      審判長法  官  林金村
                                        法  官  林輝雄
                                        法  官  胡景彬
上為正本係照原本作成。
不得再抗告。
中    華    民    國    95    年    11    月    23    日
                                        書記官  趙玲瓏
                                                   K


司法院資訊處製作；財團法人民間司法改革基金會備份。
